臺灣高雄地方法院民事判決　　　　　　 99年度家訴字第287號
原　　　告　安妮　　
訴訟代理人　莊雯琇律師
被　　　告　鍾顧隆　
訴訟代理人　凌進源律師
上列當事人間請求交付子女事件，本院於民國100年7月21日言詞
辯論終結，判決如下：
    主  文
被告應將原告所生未成年子女鍾孟訓（男，民國○○年○○月○○日生
，身分證統一編號：Ｚ000000000號）交付予原告。
訴訟費用由被告負擔。
    事實及理由
一、原告主張：
  (一)按原告為印尼籍人士（業於98年8月14日取得我國國籍），
    於民國92年12月17日與訴外人鍾顧嘉結婚，惟鍾顧嘉不幸於
    93年7月14日死亡，遺有兩名雙胞胎之遺腹子即未成年子女
    鍾孟訓（年籍詳如主文所示）、鍾孟儒。而未成年之子女於
    其父鍾顧嘉死亡後，於法應由其母行親權，是以，原告為未
    成年子鍾孟訓、鍾孟儒之法定監護人自明。
  (二)原告於將臨盆之際曾發生車禍，於生產後，被告（即原告先
    夫鍾顧嘉之弟弟）以原告受傷無法同時照顧兩名雙胞胎為由
    ，為分擔原告照顧之責任，將雙胞胎之老大即原告所生之未
    成年子鍾孟訓帶回其位於高雄縣鳳山市縣○里○○路266 之
    3 號之住處照顧，雙胞胎之老二鍾孟儒則由原告照顧；惟於
    原告所生之未成年子鍾孟訓滿周歲後，原告曾請求被告將未
    成年之子鍾孟訓交付，經原告將鍾孟訓帶回屏東縣東港鎮住
    處照顧一天後，被告竟擅將原告所生之未成年子鍾孟訓帶走
    ，強抱回其鳳山之住處；嗣後經原告一再請求被告交還小孩
    ，被告均拒不交付。
  (三)又原告因被告阻撓長久未與未成年人鍾孟訓共同生活，而兒
    童又容易受人或事物、環境之影響，復從監護權訪視報告中
    ，得知未成年人曾拿衛生紙丟原告，是在被告教養下，未成
    年人已對原告並非友善，或是已有偏頗之想法，則長久下去
    會有害未成年人心靈及人格之發展，實不宜讓此情況持續發
    生，從而，被告所為顯已影響原告對未成年之子鍾孟訓監護
    權利義務之行使負擔。從而，爰依民法第1084條第2項、第
    1089條第1項前段、第184條第1項前段之規定，請求排除其
    侵害原告親權行使之狀態，交付鍾孟訓予原告，由原告行使
    或負擔其權利義務。並聲明：如主文所示。
二、被告則以：
  (一)伊扶養未成年人鍾孟訓，並於94年1月至99年1月間，被告每
    隔半個月或1個月，會將未成年人抱回東港讓母子三人相聚
    ，並給原告生活費，原告因依親（雙胞胎兒子）留在台灣，
    所領低收津貼（雙胞胎兒子），被告都留給原告貼補及照顧
    未成年人鍾孟儒之用，因此原告陳稱：被告未經其同意，強
    行帶走未成年人鍾孟訓，全與事實不符。
  (二)又原告另稱：被告藉故推託不讓原告看未成年人鍾孟訓，足
    見被告顯無意願讓原告與其所生未成年人鍾孟訓會面，惟本
    件在鈞院調解過後，被告於99年11月21日帶未成年人到東港
    海口人社區之家和原告會面，然未成年人一見到原告，因不
    願和原告相處而社區之人和原告卻要硬拉未成年人與原告在
    一起拍照，讓未成年人顯得恐懼、害怕，而一直哭著要和被
    告回家，被告不得已，請警察來幫忙處理，警察到場後，看
    到未成年人在哭，怕其心靈受創，就叫被告將小孩帶回；其
    後原告雖打電話要求看未成年人，但未成年人一聽到要去和
    原告見面，都堅持拒絕，被告於是希望原告能前來被告住處
    見未成年人，然原告都不願意，是以，不能會面是原告與未
    成年人間的問題，並非被告有意阻止。
  (三)被告為未成年人鍾孟訓之親叔，其身心健康狀況、經濟能力
    應足以照顧未成年人，又被告及其配偶亦明確有共同照料未
    成年人之意願，且現未成年人與被告同住，亦願與被告共同
    生活，故被告亦無其他不適任之情事。而原告雖為未成年人
    之母親，然原告並無穩定工作，又從未與未成年人共同生活
    過，且原告不善於用國語表達，無法與未成年人為親子互狀
    溝通等等，實不宜任未成年子女之監護人等語，資為抗辯。
    並聲明：原告之訴駁回。
三、按對於未成年子女之權利義務，除法律另有規定外，由父母
    共同行使或負擔之，民法第1089條第1 項前段著有規定。又
    夫妻離婚者，對於未成年子女權利義務之行使或負擔，依協
    議由一方或雙方共同任之。未為協議或協議不成者，法院得
    依夫妻之一方、主管機關、社會福利機構或其他利害關係人
    之請求或依職權酌定之，民法第1055條第1 項亦定有明文。
    是依上開規定可知，已經協議或經法院酌定由其中一方取得
    親權者，因擔任親權行使之一方，對未成年人負有維持生活
    、保護、教養及監督之責，自有與未成年人共同生活之必要
    。其未任親權之他方，苟有妨害其親權之行使者，任親權之
    一方自得行使妨害排除請求權，請求他方交付子女。
四、經查：
  (一)原告主張之上開事實，業據其提出戶籍謄本2 份為證，原告
    對於未成年子女鍾孟訓目前實際上仍由被告負責照顧乙節，
    並不爭執，原告之主張，堪信為真實。
  (二)被告雖以前揭情詞置辯，然查，原告是否果有不適任監護人
    權人之情事，乃被告是否援引非訟事件法之規定，另向法院
    聲請改定未成年子女監護人之問題，並非可資為拒絕交付子
    女之正當理由，故被告所辯即無理由。
  (三)又，原告之配偶鍾顧嘉即未成年子女鍾孟訓之父已於93年7
    月14日死亡，而原告並無不能行使負擔對於未成年子女鍾孟
    訓權利義務之情形，揆諸上開規定及說明，自應由原告擔任
    鍾孟訓之親權人。被告未任監護人，卻抑留未成年女子鍾孟
    訓，欠缺正當權源，已侵害原告親權之行使。  
  (四)綜上所述，原告為未成年人鍾孟訓之親權人，該子女復處於
    被告之實力支配範圍內，其並拒絕交付未成年子女，顯已妨
    礙原告親權之行使，而有使原告陷於不能行使親權之狀態，
    ；從而，原告訴請被告應將兩造所生未成年子女鍾孟訓交付
    予原告，即屬正當，應予准許。
五、訴訟費用負擔之依據：民事訴訟法第78條。
中    華    民    國   100    年    7     月    29    日
                     家事法庭法  官  何清富
以上正本係照原本作成。
如不服本判決，應於送達後20日內，向本院提出上訴狀。      
中    華    民    國   100    年    7     月    29    日
                             書記官  鄧思辰